【裁判字號】    99,抗,36
【裁判日期】    990225
【裁判案由】    聲請迴避
【裁判全文】
臺灣高等法院臺南分院刑事裁定            99年度抗字第36號
抗  告  人  甲○○
即  被  告
上列抗告人因聲請法官迴避案件，不服臺灣嘉義地方法院中華民
國99年1月5日所為裁定（99年度聲字第29號），提起抗告，本院
裁定如下：
    主  文
抗告駁回。
    理  由
一、原裁定意旨略以：本件抗告人以原審法院98年度自字第16號
    承審法官曾經被抗告人檢舉偽造文書等罪，且先前亦曾審理
    抗告人為被告之97年度簡上字第262號案件，是渠等審理必
    有不公為由，而聲請該案法官應予迴避。惟經審理結果認抗
    告人雖曾就檢舉該案審理法官犯罪乙節，固提出臺灣嘉義地
    方法院檢察署刑事傳票為證，惟傳票本身僅係傳喚案件相關
    之人到場之書面文件，與適足以影響裁判公正之「故舊恩怨
    」等客觀原因尚屬有間。又同一法官審理被告先前其他案件
    並判處罪刑，除非構成刑事訴訟法第17條第8款「推事曾參
    與前審之裁判者」之迴避事由外，乃為法院事務分配之自然
    結果所致，亦非所謂「故舊恩怨」關係，不構成迴避事由，
    而駁回抗告人之聲請。
二、抗告意旨略以：得聲請法官迴避原因之所謂「足認其執行職
    務有偏頗之虞者」，係指以一般通常之人所具有之合理觀點
    ，對於該承辦法官能否為公平之裁判，均足產生懷疑，因此
    有刑事案件之進行，以社會一般觀點認知，必有偏頗，抗告
    人所提出之傳票，已經臺灣嘉義地方法院檢察署自動成立案
    號，法官必知其事，已非單純之檢舉，故應和最高法院94年
    度台上字第3425號判決書所載，檢察官遭告成立案號後，構
    成迴避事由無誤。原裁定對抗告人提出上情，隻字未提，自
    有未當，爰提起抗告，請求裁定該法官迴避云云。
三、按「當事人遇有左列情形之一者，得聲請推事迴避：一、推
    事有前條情形而不自行迴避者。二、推事有前條以外情形，
    足認其執行職務有偏頗之虞者。」刑事訴訟法第18條定有明
    文。而「所謂有偏頗之虞，係指推事與訴訟關係人具有故舊
    恩怨等關係，其審判恐有不公平者而言。」；「刑事訴訟法
    第18條第2款規定，得聲請法官迴避原因之所謂『足認其執
    行職務有偏頗之虞者』，係指以一般通常之人所具有之合理
    觀點，對於該承辦法官能否為公平之裁判，均足產生懷疑；
    且此種懷疑之發生，存有其完全客觀之原因，而非僅出諸當
    事人自己主觀之判斷者，始足當之。」為最高法院19年抗字
    第258號、79年台抗字第318號等判例釋之甚明。
    經查：
(一)、抗告人主張嘉義地院前開案件承審法官曾審理抗告人其他案
    件，則再審理前開案件自有偏頗。但法官審理被告先前其他
    案件並判處罪刑，其後再審理同一被告其他案件，此係法院
    事務分配隨機分案之正常結果，除非構成刑事訴訟法第17條
    第8款「推事曾參與前審之裁判者」之情形外，自不得以此
    即認法官執行職務有偏頗之虞。
(二)、抗告人另以該案法官遭抗告人檢舉犯罪，固提出臺灣嘉義地
    方法院檢察署刑事傳票為證，惟該案係屬他字案，且案由記
    載為「其他案由」，抗告人所提出嘉義地檢署98年11月5日
    嘉檢光玄98他1123字號函，亦載明與犯罪內容無關，抗告人
    所提上情，與適足以影響裁判公正之故舊恩怨等客觀原因尚
    屬有間。否則如認法官一被當事人檢舉，不問結果，即認法
    官承辦該當事人之案件，有偏頗之虞，則無異認當事人可藉
    此方法選擇法官辦案。至於抗告人提出最高法院94年度台上
    字第3425號判決書內容所載：告訴人對承辦檢察官提出涉嫌
    瀆職之告訴，原告訴之案件遂移由同署檢察官承辦云云，惟
    前開判決書之該段記載，只記載案情過程，除對移由同署檢
    察官承辦之事由並無記載外，更非對是否應迴避所為之裁判
    ，自不得比附援引。
四、原審法院以抗告人之聲請於法未符，駁回抗告人之聲請，經
    核並無違誤，抗告意旨仍執前詞任意指摘原裁定不當，為無
    理由，應予駁回。
據上論結，依刑事訴訟法第412條，裁定如主文。
中    華    民    國    99    年    2     月    25    日
                  刑事第五庭    審判長法  官  楊明章
                                      法  官  戴勝利
                                      法  官  趙文淵
以上正本證明與原本無異。
不得再抗告。
                                      書記官  呂宬樂
中    華    民    國    99    年    2     月    25    日

司法院資訊處製作；財團法人民間司法改革基金會備份。
